【裁判字號】    99,監宣,23
【裁判日期】    990622
【裁判案由】    聲請監護宣告
【裁判全文】
臺灣高雄地方法院民事裁定              99年度監宣字第23號
聲  請  人  乙○○
非訟代理人  洪千琪律師
應監護宣告  丙○○
人
上列聲請人聲請監護宣告事件，本院裁定如下：
    主  文
宣告丙○○（男，民國○○年○○月○○○日生，身分證統一編
號：Ｚ 000000000號）為受監護宣告人。
選定乙○○（女，民國○○○年○月○○日生，身分證統一編號
：Ｚ 000000000號）為受監護宣告人丙○○之監護人。
指定甲○○（男，民國○○年○月○○○日生，身分證統一編號
：Ｚ 000000000號）為會同開具財產清冊之人。
聲請程序費用由受監護宣告人丙○○負擔。
    理  由
一、按「對於因精神障礙或其他心智缺陷，致不能為意思表示或
    受意思表示，或不能辨識其意思表示之效果者，法院得因本
    人、配偶、四親等內之親屬、最近一年有同居事實之其他親
    屬、檢察官、主管機關或社會福利機構之聲請，為監護之宣
    告。」，98年11月23日修正生效之民法第14條第1 項定有明
    文。又「法院應於鑑定人前訊問應受監護宣告之人。但有礙
    難訊問之情形或恐有害其健康者，不在此限。」、「監護之
    宣告，非就應受監護宣告之人之精神或心智狀況訊問鑑定人
    後，不得為之。」、「法院為監護之宣告時，應依職權就配
    偶、四親等內之親屬、最近一年有同居事實之其他親屬、主
    管機關、社會福利機構或其他適當之人選定一人或數人為監
    護人，並同時指定會同開具財產清冊之人。」，98年11月23
    日修正生效之民事訴訟法第602 條第1 項、第603 條、民法
    第1111條第1 項亦分別定有明文。
二、本件聲請意旨略以：聲請人為應受監護宣告人丙○○之配偶
    ，而丙○○因患有老年癡呆症，已達不能為意思表示或受意
    思表示，或不能辨識其意思表示之效果，聲請人爰依法聲請
    本院准予對丙○○為監護宣告等語，並提出戶口名簿、高雄
    市立凱旋醫院診斷書、丙○○之中華民國身心障礙手冊（影
    本）各1 份為證。
三、經本院對丙○○進行鑑定程序，在鑑定人梁仲昇醫師面前訊
    問丙○○，其對於法官叫喚其姓名及指認親人，均答非所問
    ，又對法官詢問其電話，其以『馬總統很慷慨‧‧‧』等語
    回應，且經鑑定人梁仲昇醫師鑑定認為：丙○○目前有妄想
    ，其曾住院3 個多月，認知功能退化，基本生活無法自理，
    例如洗澡、金錢處理等需他人協助，需以輪椅代步，無法回
    復，受鑑定人目前已達到因精神障礙致不能為意思表示或受
    意思表示，或不能辨識其意思表示之效果等語（見本院99年
    6 月18日勘驗筆錄），並經送請高雄市立凱旋醫院鑑定丙○○之精神或心智狀況結果，認為：「‧‧綜合上述門診鑑定
    及精神狀態檢查所得的資料，依據精神疾病診斷及統計手冊
    （DSM-IV）的診斷準則，案主（指丙○○先生）之臨床診斷
    為老年期失智症，伴隨妄想，合併有帕金氏症、高血壓、聽
    力障礙等，其認知功能退化，理解及判斷能力嚴重受損，整
    體日常及社會活動能力亦達重度障礙程度。案主基本生活無
    法自理，大部分需仰賴他人協助，且因精神症狀明顯而造成
    人際衝突甚至有暴力產生，病症已慢性化，醫學上以症狀治
    療為主，中樞神經系統退化部分甚難回復。鑑定人綜合判定
    ，案主之精神狀態確有因精神障礙，致不能為意思表示，或
    受意思表示，亦不能辨識其意思表示之效果，依民法規定符
    合監護宣告之程度，宜置監護人，以協助保護案主相關生活
    照顧及權益。」等語，有高雄市立凱旋醫院99年5 月25日高
    市凱醫成字第09900036 18 號函附高雄市立凱旋醫院精神鑑
    定書1 份附卷可稽，是丙○○因罹患上揭疾病致已達不能為
    意思表示或受意思表示，或不能辨識其意思表示之效果之程
    度，爰依法宣告丙○○為受監護宣告之人。
四、次查，聲請人為受監護宣告人丙○○之配偶，有戶籍謄本1
    份在卷可參，是本院審酌聲請人與受監護宣告人丙○○關係
    密切，聲請人乙○○亦有意願擔任監護人，是本院認由聲請
    人乙○○擔任監護人，應無不當之處，本院爰依上揭法條規
    定，選定聲請人擔任丙○○之監護人。又經本院選定之監護
    人即聲請人，自應依民法第1112條規定，負責護養療治受監
    護宣告人丙○○之身體及妥善為財產管理之職務，一併敘明
    。
五、另就指定會同開具財產清冊之人部分，聲請人陳述：請本院
    指定受監護宣告人之子甲○○擔任會同開具財產清冊之人等
    語。本院參酌甲○○為受監護宣告人之子，關係密切，甲○○亦有意願擔任會同開具財產清冊之人，是本院認由其擔任
    會同開具財產清冊之人，亦無不當，本院爰依上揭規定，指
    定甲○○擔任會同開具財產清冊之人。又監護人業已依民法
    第1113條準用同法第1099條之規定，於監護開始時，對於受
    監護宣告人丙○○之財產，會同甲○○於2 個月內開具財產
    清冊並陳報法院在卷，併此敘明。
六、依民事訴訟法第608 條第1 項，裁定如主文。
中    華    民    國    99    年    6     月    22    日
                   家事法庭     法  官  郭慧珊
正本係照原本作成。
如不服本裁定關於選定監護人及指定會同開具財產清冊之人等部
分，應於送達後十日內向本院提出抗告狀，並繳納抗告費新臺幣
1千元；其餘關於宣告監護之部分，不得抗告。
中    華    民    國    99    年    6     月    22    日
                                書記官  王少玲

司法院資訊處製作；財團法人民間司法改革基金會備份。
